【裁判字號】    95,交聲,233
【裁判日期】    951219
【裁判案由】    違反道路交通管理處罰條例聲明異議
【裁判全文】
臺灣基隆地方法院交通事件裁定         95年度交聲字第233號
原處分機關  交通部公路總局臺北區監理所基隆監理站
異  議  人
即受處分人  甲  ○
上列異議人即受處分人因違反道路交通管理處罰條例案件，對於
交通部公路總局臺北區監理所基隆監理站於中華民國95年11月17
日所為之裁決（原處分案號：基監字第裁42-RA0000000號），聲
明異議，本院裁定如下：
    主  文
異議駁回。
    理  由
一、原處分意旨略以：異議人即受處分人甲○於民國95年8 月28
    日下午5時30分許，騎駛車牌號碼LR9-479號重型機車，行經
    基隆市○○○路、武訓街口，紅燈超越停止線臨時停車，不
    遵守道路交通號誌之指示，為警依法照相採證舉發，故依道
    路交通管理處罰條例第60條第2項第3款之規定裁處異議人罰
    鍰新臺幣（下同）900元等語。
二、異議人異議意旨以其當時臨時停車位置並未妨礙其他車輛或
    行人通行，且交通員警對於機車騎士紅燈伸越停止線之違規
    情形向來多以勸導之執法方式替代舉發，異議人對此已有合
    理信賴，況行政罰法第19條第1 項亦有「微罪不舉」之規定
    可資援用，詎舉發機關竟未採取勸導方式而逕行照相採證裁
    罰，顯有未合，故向本院提出異議，求為撤銷原處分云云。
三、按汽車駕駛人，駕駛汽車有不遵守道路交通標誌、標線、號
    誌之指示之情形，而本章（指道路交通管理處罰條例第二章
    ）各條無處罰之規定者，處900元以上1,800元以下罰鍰，道
    路交通管理處罰條例第60條第2項第3款定有明文。又車輛面
    對圓形紅燈表示禁止通行，不得超越停止線或進入路口；停
    止線，用以指示行駛車輛停止之界限，車輛停止時，其前懸
    部分不得伸越該線，道路交通標誌標線號誌設置規則第170
    條第1項、第206條第5款第1目亦有明文。
四、有關異議人於上開時間、地點，騎駛機車面對圓形紅燈超越
    停止線之事實，不為異議人所否認，並有卷附採證照片1 張
    可資佐證，原處分機關據此認定異議人有道路交通管理處罰
    條例第60條第2項第3款所稱駕駛汽車（含機車）不遵守道路
    交通號誌之指示之違規情形，認事用法核無不合。
五、異議人固執前詞置辯，惟查：
    (一)異議人雖提出數張照片主張交通員警長期對於機車騎士
        紅燈超越停止線多以勸導方式代替舉發，造成機車騎士
        對於紅燈可超越停止線乙節，產生合理信賴，故本件應
        依行政罰法第19條第1 項之規定以勸導方式代替舉發云
        云，然依本院承辦交通案件之職務上所知事項，我國交
        通執法人員從未以一定之外現事實表現出無意取締紅燈
        超越停止線之違規事件，就令實務上常見警員以勸導方
        式代替舉發，其原因往往在於避免因當場舉發反而導致
        交通紊亂，異議人本不能執此主張有何正當合理之信賴
        基礎，況對選擇性、消極執法之信賴，實無加以保護之
        必要，故異議人辯稱原處分未能保護人民正當合理之信
        賴云云，實無足採。
    (二)又行為人有駕駛汽車於號誌燈號變換之際，因未能依號
        誌指示及時停止，致前懸部分伸越停止線，惟前輪尚未
        超越該停止線之情形，而未嚴重危害交通安全、秩序或
        發生交通事故，且情節輕微，以不舉發為適當者，交通
        勤務警察或依法令執行交通稽查任務人員得對其施以勸
        導，免予舉發，違反道路交通管理事件統一裁罰基準及
        處理細則第12條第1項第3款固有明文，異議人並援此主
        張本件應以勸導代替舉發云云。惟依卷附舉發採證照片
        所示，異議人當時機車之車身已全部超越停止線，非僅
        前懸部分伸越停止線，核與上開規定所示情形明顯不符
        。
    (三)至異議人雖指陳本件應適用道路交通管理處罰條例第44
        條第1項第5款「未依標誌、標線、號誌指示減速慢行」
        之罰則較輕規定裁罰云云，然異議人當時係紅燈超越停
        止線臨時停車，並無是否應減速慢行之問題，異議人主
        張援用上開規定裁處較輕罰鍰，亦有誤會。
    (四)綜上所陳，異議人上開辯解均無足採，本件違規事證明
        確，原處分機關據以裁罰，應無不合。從而，本件異議
        為無理由，應予駁回。
據上論斷，應依道路交通案件處理辦法第19條，裁定如主文。
中    華    民    國    95    年    12    月    19    日
                  交通法庭法  官  楊皓清
以上正本證明與原本無異。
對於本件裁定如有不服，應於收受送達後5日內，向本院提出抗
告書狀，敘述抗告之理由，抗告於臺灣高等法院。
中    華    民    國    95    年    12    月    19    日
                          書記官  王月娥


司法院資訊處製作；財團法人民間司法改革基金會備份。
